臺灣高等法院刑事裁定
109年度聲字第20號
聲  請  人  吳彥頴  




上列聲請人因妨害名譽等案件（本院103年度上易字第2098號）
聲請核發錄音光碟等，本院裁定如下：
    主  文
聲請駁回。
    理  由
一、聲請意旨略以：聲請人即被告（下稱聲請人）吳彥頴為聲請
    再審及非常上訴，聲請交付本院103年度上易字第2098號案
    件之全卷卷證影本及交付法庭錄音光碟、警詢光碟云云。
二、關於聲請交付法庭錄音光碟部分： 
　㈠按法院組織法第90條之1 第1 項規定：「當事人及依法得聲
    請閱覽卷宗之人，因主張或維護其法律上利益，得於開庭翌
    日起至裁判確定後6 個月內，繳納費用聲請法院許可交付法
    庭錄音或錄影內容。但經判處死刑、無期徒刑或10年以上有
    期徒刑之案件，得於裁判確定後2 年內聲請。」再按法庭錄
    音錄影及其利用保存辦法第8 條第1 項規定：「當事人及依
    法得聲請閱覽卷宗之人，因主張或維護其法律上利益，聲請
    交付法庭錄音或錄影內容時，應敘明理由，由法院為許可與
    否之裁定。」同條第2 項並規定：「法院受理前項聲請，如
    認符合聲請人要件，並在聲請期間內提出，且就所主張或維
    護法律上之利益已敘明者，除法令另有排除規定外，應予許
    可。」是當事人因涉犯死刑、無期徒刑或10年以上有期徒刑
    以外之罪，為主張或維護其法律上利益，得於開庭翌日起至
    裁判確定後6 個月內，繳納聲請費用，聲請交付開庭錄音光
    碟，至於應否發給，由法院依職權審酌是否符合相關要件之
    限制。
　㈡聲請人前因妨害名譽案件，經臺灣桃園地方法院（下稱桃園
    地院）於103年3月10日以臺灣桃園地方法院103年度易字第2
    14號判決分別判處拘役40日、有期徒刑2月，皆得易科罰金
    ，聲請人不服，提起上訴，經本院於104年1月13日以103年
    度上易字第2098號判決駁回上訴而確定等情，此有本院被告
    前案紀錄表等在卷可稽（見本院卷第15頁）。故聲請人所犯
    上開案件所處之刑並非「判處死刑、無期徒刑或10年以上有
    期徒刑」，且該案件已於104年1月13日判決確定等情，堪以
    認定。又聲請人遲至108年12月26日始向本院提出本件聲請
    交付法庭錄音光碟，此有刑事被告聲請檢閱卷證聲請狀及其
    上所蓋收件章之日期戳記可憑（見本院卷第3頁），可見聲
    請人具狀聲請本件交付法庭錄音光碟，明顯已逾應於上開刑
    事判決確定後6 個月內為之之期限，因而與法院組織法前開
    規定不符之事實，亦甚明確。則聲請人聲請交付上開案件之
    法庭錄音光碟，既已逾法院組織法第90條之1 第1 項所規定
    之法定期間，所為聲請即非適法，不應准許。
三、關於交付本院103年度上易字第2098號全案卷證影本與警詢 
    光碟部分：
　㈠按法院因受理刑事訴訟案件，於職權範圍內作成或取得之各
    種存在於文書、照片等媒介內之訊息，屬政府資訊公開法所
    指之政府資訊。於訴訟進行中，關於訴訟卷宗、證物等之檢
    閱、抄錄或攝影，涉及被告訴訟基本權之保障，被告及其辯
    護人之檢閱，應依刑事訴訟法及其相關規定辦理。於訴訟終
    結、判決確定後，訴訟關係消滅，相關訴訟卷宗、證物等政
    府資訊之檢閱或公開，已與被告訴訟權保障或防禦權之行使
    無關，而與被告法律上利益或保障人民知的權利有關。因現
    行刑事訴訟法就此無相關規定，關於確定刑事案件卷證資訊
    之公開，除其他法令另有規定（如檢察機關律師閱卷要點第
    2 點及法院組織法第90條之1 ）外，應依檔案法或政府資訊
    公開法之規定，向檔案管理機關或政府資訊持有機關申請辦
    理（最高法院106 年度台抗字第229 號裁定意旨參照）。又
    108年5月24日新修正之刑事訴訟法第33條第2項乃明定：被
    告於審判中得預納費用請求付與卷宗及證物之影本。但卷宗
    及證物之內容與被告被訴事實無關或足以妨害另案之偵查，
    或涉及當事人或第三人之隱私或業務秘密者，法院得限制之
    。另司法院於民國108年12月9日以司法院院台廳刑一字第 1
    080033133號函發布之法院辦理刑事被告聲請付與卷宗證物
    影本作業要點第1點規定：「為利法院辦理被告於審判中聲
    請付與卷宗及證物（以下簡稱卷證）影本，特訂定本要點。
    」。依上開規定均僅限案件於起訴繫屬法院後至裁判確定前
    之「審判中」，為法院應付與卷宗、證物影本之時期，尚不
    及於裁判確定後之期間。
　㈡經查：本件聲請人因妨害名譽等案件，經桃園地院103年度易
    字第214號判決論處罪刑，聲請人向本院提起上訴後，經本
    院以103年度上易字2098號號判決駁回上訴而確定，並經桃
    園地方檢察署以104年度執字第3741號執行，此有本院被告
    前案紀錄表在卷可按（見本院卷第15-17頁），是該案件訴
    訟關係已消滅，聲請人已不具現行或修正後刑事訴訟法第33
    條第2項之法律地位，亦不符法院辦理刑事被告聲請付與卷
    宗證物影本作業要點之規定，本件聲請顯與以保障審判中被
    告訴訟防禦權為目的之前揭規範要件不符。是此案訴訟關係
    既經消滅，聲請人已不具刑事訴訟法第33條規定所指「審判
    中被告」之法律地位，雖謂係依法提出本件聲請，然顯與保
    障審判中被告訴訟防禦權為目的之刑事訴訟法第33條規定要
    件不符。該案既經送由桃園地方檢察署執行，本院已非卷宗
    檔案之管理或持有機關，無從受理聲請人之聲請。縱因案所
    需，亦應依檔案法或政府資訊公開法等相關規定向目前卷證
    持有機關即桃園地方檢察署提出聲請，始屬正辦，且已足以
    保障聲請人獲悉卷內資訊之權利，聲請人逕向本院聲請付與
    卷宗證物影本，自難准許，應予駁回。
據上論斷，依刑事訴訟法第220條，裁定如主文。
中　　華　　民　　國　 109　　年　　1 　　月　14 　　日
                  刑事第四庭    審判長法　官  陳筱珮
                                      法　官  陳玉雲
                                      法　官  邱滋杉
以上正本證明與原本無異。
不得抗告。
                                      書記官  陳淑婷
中　　華　　民　　國　　109 　年　　1 　　月　　15　　日